臺灣高等法院高雄分院刑事裁定　　　　　100年度抗字第265號
抗　告　人　鍾毓瑋
送達代收人　石繼志律師
相　對　人　蘇慶源
上列抗告人因與相對人間聲請假扣押案件，不服臺灣高雄地方法
院中華民國100 年10月19日裁定（100 年度刑全字第20號），提
起抗告，本院裁定如下：
    主  文
原裁定撤銷。
抗告人以新台幣捌拾萬元或由財團法人法律扶助基金會高分會出
具保證書為相對人擔保後，得對相對人之財產在新台幣捌佰萬元
範圍內予以假扣押。
相對人以新台幣捌佰萬元為抗告人供擔保後，得免或撤銷假扣押
。
    理  由
一、抗告意旨略以：民國99年5 月6 日上午9 時49分許，在高雄
    市左營區○○○路與文慈路口，相對人蘇慶源駕駛XT─8656
    號自用小客車與聲請人鍾毓瑋駕駛之632 ─CYY 號普通重型
    機車發生車禍，致抗告人即聲請人（下稱抗告人）鍾毓瑋受
    有嚴重頭部外傷併腦室內出血、顏面骨骨折、肺部挫傷、左
    大腿骨開放性骨折、左眼視力無法回復、顯著中樞經功能障
    礙、左側第三對腦神經病變等傷害，相對人蘇慶源已經臺灣
    高雄地方法院檢署檢察官起訴涉犯過失致重傷害罪，抗告人
    鍾毓瑋亦提起刑事附帶民事訴訟請求損害賠償。茲相對人蘇
    慶源於肇事時係正和工程有限公司（下稱正和公司）之負責
    人，並對正和公司有相當數額之出資財產，然相對人蘇慶源
    於100 年1 月27日竟將正和公司之出資轉讓予其子蘇詠盛，
    而由蘇詠盛擔任正和公司之負責人，顯見相對人蘇慶源有出
    脫、隱匿自己財產之情事，而有日後有不能強制執行或甚難
    執行之情形，抗告人鍾毓瑋乃請求准提供現金或財團法人法
    律扶助基金會高分會所出具之保證書供擔保後，得對相對人
    蘇慶源之財產在新臺幣（下同）八百萬元內予以假扣押，於
    法應無不合。原裁定駁回抗告人鍾毓瑋假扣押之聲請，尚有
    未當。
二、按民事訴訟法關於假扣押之規定，於附帶民事訴訟準用之，
    刑事訴訟法第491 條第10款定有明文。又按假扣押，非有日
    後不能強制執行或甚難執行之虞者，不得為之。請求及假扣
    押之原因，應釋明之。前項釋明如有不足，而債權人陳明願
    供擔保或法院認為適當者，法院得定相當之擔保，命供擔保
    後為假扣押，民事訴訟法第522 條第1 項、第526 條第1 、
    2 項分別定有明文。又所謂「假扣押之原因」，依同法第52
    3 條第1 項規定，係指日後有不能強制執行或甚難執行之虞
    或應在外國為強制執行之情形，如債務人浪費財產，增加負
    擔，或就其財產為不利益之處分，將成為無資力之狀態，或
    將移住遠地、逃匿無蹤、隱匿財產等是；而所謂釋明，係指
    當事人提出證據，使法院就其主張之事實，得生薄弱之心證
    ，信其大概如此之行為，並需於釋明其事實上之主張時，同
    時提出可供法院得隨時進行調查之證據而言。
三、經查，抗告人鍾毓瑋主張相對人蘇慶源有過失致重傷害之犯
    行，業據抗告人鍾毓瑋提出診斷證明書及臺灣高雄地方法院
    檢署100 年度調偵字第275 號檢察官起訴書在卷可稽，即已
    釋明請求之原因及必要性。再相對人蘇慶源於肇事時係正和
    公司之負責人，並對正和公司有相當數額之出資財產，然相
    對人蘇慶源於100 年1 月27日竟將正和公司之出資轉讓予其
    子蘇詠盛，而由蘇詠盛擔任正和公司之負責人，亦經抗告人
    鍾毓瑋提出正和公司基本資料查詢明細為佐（見本院卷），
    是抗告人鍾毓瑋主張相對人蘇慶源顯有出脫、隱匿自己財產
    之情事，而有日後有不能強制執行或甚難執行之情形，核屬
    合理，應認其就假扣押原因已有所釋明，雖其釋明尚非完足
    ，但其既陳明願供擔保，則法院自得定相當之擔保，以補其
    釋明之不足，命其供擔保後為假扣押。從而，原法院未遑細
    究釋明之規定，遽指抗告人鍾毓瑋未為任何釋明，駁回抗告
    人鍾毓瑋之聲請，自有未合。抗告人鍾毓瑋抗告意旨，指摘
    原裁定不當，為有理由，自應由本院將原裁定撤銷，並審酌
    抗告人鍾毓瑋聲請假扣押時，已陳述其受有800 萬元之損害
    ，爰定如主文第2 、3 項所示之擔保金額，為准、免假扣押
    之諭知。
四、依刑事訴訟法第413 條、第491 條第10款，裁定如主文。
中    華    民    國  100     年    11    月    7     日
                    刑事第八庭  審判長法  官  李炫德
                                      法  官  徐美麗
                                      法  官  郭玫利
以上正本證明與原本無異。
不得再抗告。
中    華    民    國  100     年    11    月    7     日
                                      書記官  梁美姿